【裁判字號】    99,台上,7666
【裁判日期】    991209
【裁判案由】    妨害風化
【裁判全文】
最高法院刑事判決            九十九年度台上字第七六六六號
上  訴  人  蔡○○
選任辯護人  林士龍律師（法律扶助律師）
            彭大勇律師（法律扶助律師）        
上列上訴人因妨害風化案件，不服台灣高等法院台南分院中華民
國九十八年八月十二日第二審更審判決（九十八年度上更(一)字第
一八七號，聲請簡易判決處刑案號：台灣台南地方法院檢察署九
十四年度偵字第一０三六０號），提起上訴，本院判決如下：
    主  文
上訴駁回。
    理  由
按刑事訴訟法第三百七十七條規定，上訴於第三審法院，非以判
決違背法令為理由，不得為之。是提起第三審上訴，應以原判決
違背法令為理由，係屬法定要件。如果上訴理由書狀並未依據卷
內訴訟資料，具體指摘原判決不適用何種法則或如何適用不當，
或所指摘原判決違法情事，顯與法律規定得為第三審上訴理由之
違法情形，不相適合時，均應認其上訴為不合法律上之程式，予
以駁回。本件上訴人蔡○○上訴意旨略稱：(一)、上訴人於第一審
時已明確拒絕證人林○○於警詢時之陳述得作為證據，亦經第一
審法院認定無證據能力，則原審自應延續上訴人第一審拒絕之意
，認定林○○之警詢陳述無證據能力。又原審受命法官於行準備
程序時，請上訴人對於林○○警詢之陳述之證據能力表示意見時
，上訴人僅稱：「報紙不是我刊登的」，並未針對林○○之警詢
陳述表示意見，甚或未回答「沒有意見」，乃原審竟認上訴人對
於林○○警詢之陳述，未聲明異議，合於刑事訴訟法第一百五十
九條之五之規定，得採為本件認定事實之基礎云云，自有適用證
據法則不當之違誤。(二)、證人林○○於警詢時之陳述過於簡略，
與本案之關連性不足；證人即警員張○○於第一審及原審就何時
看到林○○進入房間等證詞，陳述亦先後不一。原審採為認定上
訴人有罪之證據，顯有判決理由不備或矛盾之違法。(三)、上訴人
曾供述與一名綽號「小詩」之女子共同賣淫，且第一審法院於勘
驗上訴人之行動電話時，亦發現載有該「小詩」者之行動電話號
碼，足以證明上訴人確為應召小姐，與林○○共同前往賓館之目
的，只是惟恐客人不滿意林○○時，可以隨時替代與客人為性交
易行為。則卷內既有「小詩」之資訊可供查證，原審竟對此重要
證據未予調查，即有應於審判期日調查之證據而未予調查之違背
法令等語。
惟查：證據之取捨、事實之認定，乃事實審法院職權行使之範圍
，事實審法院經調查證據之結果，本於確信，依自由心證之取捨
證據，苟其取捨，與經驗法則或論理法則無違，即不得任意指為
違法，而據為適法之第三審上訴理由。本件原判決認定上訴人有
原判決事實欄所載之妨害風化之犯行，因而撤銷第一審為上訴人
無罪之判決，改判論處上訴人共同意圖使女子與他人為性交之行
為，而容留及媒介以營利罪刑（處有期徒刑六月，減為有期徒刑
三月，並諭知易科罰金之折算標準）。係以：上訴人之自白、證
人林○○、張○○之證詞等證據資料，為綜合之判斷。已詳細敘
述其所憑之證據及認定之理由，並就上訴人否認有妨害風化犯行
云云，其辯詞不可採之理由，予以指駁。所為論斷，俱有卷存證
據資料可資覆按，從形式上觀察，並無採證或認定事實違背經驗
法則或論理法則，或其他違背法令之情形。另查：(一)、刑事訴訟
法第一百五十九條之五第二項規定，係基於當事人進行主義中之
處分主義，固肯認當事人對於傳聞證據有處分權，得因當事人默
示同意而使本應排除之傳聞證據取得證據能力，惟法院依其補充
發見真實之職權，並維持程序之公正，法律並明定法院須介入審
酌傳聞證據作成時之情況具有「適當性」之要件，始例外賦予其
證據能力，並非默示同意，即可無條件予以容許。因而，法院於
適用該條項認傳聞證據例外具有證據能力時，判決理由，除敘明
當事人、代理人或辯護人於法院調查證據時，知有第一百五十九
條第一項不得為證據情形，而未於言詞辯論終結前聲明異議之事
實外，兼須審酌傳聞證據作成時具有可認為以肯認其證據能力為
適當之情況，始告適法。次按第二審法院之審判，除有特別規定
外，依刑事訴訟法第三百六十四條準用第一審審判之規定而為事
實之重覆審，且上開第一百五十九條之五第二項傳聞證據之排除
例外係規定於刑事訴訟法第一編總則之證據章，第一、二審事實
審當然均應一體適用。本件關於證人林○○於警詢時之陳述，原
判決係以：上開林○○之陳述證據內容，業經原審於審理時予以
提示並告以要旨，檢察官及上訴人均未爭執其證據能力，且審酌
上開證據之取得過程並無瑕疵，與本案待證事實間復具有相當之
關聯性，又無顯不可信之情況，採納該證據自無礙上訴人於程序
上之彈劾詰問權利，而認上開證據有證據能力云云。惟依原審民
國九十八年七月十三日準備程序筆錄記載：「（法官問）對於檢
察官所提上開犯罪事實之證據方法（包括林○○之證述），有何
意見？（提示並告以要旨）」，上訴人係答：「報紙的小廣告不
是我刊登。」等語（見原審卷第十九頁）。則難認上訴人於原審
準備程序時對此傳聞證據有同意或視為同意作為證據，原判決以
上訴人在原審有默示同意證人林○○於警詢時之陳述作為證據而
認具有證據能力，揆之前揭說明，雖有違誤，然本件除去此部分
證據，綜合案內上訴人之自白及證人即查獲員警張○○之證詞，
仍應為同一事實之認定，並不影響於全案之情節及判決之主旨，
尚不能遽指原判決違背法令。(二)、證人之陳述有部分前後不符，
或相互間有所歧異時，究竟何者為可採，法院仍得本其合理之心
證予以斟酌，非謂一有不符或矛盾，即應認其全部均為不可採信
，茍其對基本事實之陳述，與真實性無礙時，則仍非不得予以採
信。經查，證人張○○為查獲本案，喬裝嫖客進入賓館，經與應
召站聯絡後，由上訴人攜同證人林○○到場欲與張○○為性交易
行為，於此期間，上訴人並未自稱為應召小姐等情，業據該證人
於原審時證述綦詳，並經原判決援引資為論罪科刑之證據（見原
判決理由貳、一、(二)），縱其所證何時看到林○○進入房間，或
查獲當時，上訴人、林○○間之相關位置等，前後有所齟齬，惟
此枝節上之歧異，並不影響基本案情之真實性，原審法院斟酌其
他證據，本於經驗法則與論理法則，取其認為真實之一部，作為
論罪之證據，自屬合法。上訴意旨(二)執此指摘原判決違法，自非
上訴第三審之合法事由。(三)、審判期日應調查之證據，係指與待
證事實有重要關係，在客觀上顯有調查必要性之證據而言，故其
範圍並非漫無限制，必其證據與判斷待證事實之有無，具有關聯
性，得據以推翻原判決所確認之事實，而為不同之認定，若僅係
枝節性問題，或所欲證明之事項已臻明瞭，而當事人聲請調查之
證據，僅在延滯訴訟，甚或就同一證據再度聲請調查，自均欠缺
其調查之必要性。上訴人於第一審及原審時均未請求傳喚該綽號
「小詩」者出庭作證，且原審法院斟酌前揭相關事證，認此部分
事證已臻明確，就此未再行無益之調查，難謂有應於審判期日調
查之證據未予調查之違誤。綜上，本件上訴核與法律規定得為第
三審上訴理由之違法情形，不相適合。其上訴不合法律上之程式
，應予駁回。
據上論結，應依刑事訴訟法第三百九十五條前段，判決如主文。
中    華    民    國  九十九  年   十二   月    九    日
                      最高法院刑事第四庭
                          審判長法官  陳  正  庸  
                                法官  林  秀  夫  
                                法官  林  瑞  斌  
                                法官  謝  靜  恒  
                                法官  郭  毓  洲  
本件正本證明與原本無異
                                      書  記  官  
中    華    民    國  九十九  年   十二   月   十五   日
                                                       s

司法院資訊處製作；財團法人民間司法改革基金會備份。
